【裁判字號】    98,交抗,2703
【裁判日期】    981110
【裁判案由】    違反道路交通管理處罰條例
【裁判全文】
臺灣高等法院交通事件裁定            98年度交抗字第2703號
抗  告  人
即受處分人  甲○○
上列抗告人因違反道路交通管理處罰條例案件，不服臺灣臺北地
方法院，中華民國98年9月30日所為裁定（98年度交聲字第3106
號），提起抗告，本院裁定如下：
    主  文
原裁定撤銷，發回台灣台北地方法院。
    理  由
一、抗告意旨略以：闖紅燈係紅燈後，越過停止線前進，而抗告
    人是綠燈前即已通過停止線，於路口待轉，左轉時燈號尚未
    變換，並未闖紅燈，只是未依號誌行駛。再者，警員當時有
    持蒐證器材，可請警方提出，法院亦應依法調查。且附近住
    戶胡博文、雷兆龍可證明警方常在該處蒐證。另證人許哲維
    所述，與事實不符。警方並未同時攔停二部車輛，可調閱許
    哲維所說之他部車輛舉發單即可明白。再者，現場燈號設置
    不良，令民眾誤入陷阱。請撤銷原裁定等語。
二、原裁定略以：原處分意旨略以：異議人即受處分人甲○○
    於民國98年6月28日下午6點26分許，駕駛DP-8627號自用小
    客車，行經臺北縣深坑鄉○○路○段與62巷有燈光號誌管制
    之交岔路口時，闖越紅燈，自文山路1段左轉進入62巷行駛
    。因而，依道路交通管理處罰條例第53條第1項，第63條第1
    項（裁決書漏載第3款），以北監自裁字第裁40-C00000000
    號裁處罰鍰新臺幣（下同）2700元，並記違規點數3點等語
    。異議意旨略以：要左轉62巷時，燈光號誌還是綠燈，因
    對向車流量大，未能及時左轉，在交岔路口中央待轉，當左
    轉進62巷口時燈號，應是剛轉變成紅燈。這是不依號誌行駛
    ，不是紅燈左轉等語云云。經查：證人即承辦警員許哲維
    證稱：當天其與同事莊政衛，在臺北縣深坑鄉○○路○段62
    巷口執行取締違規勤務，莊政衛先攔停一部也是從深坑鄉○
    ○路○段違規左轉62巷的車輛，正在填寫舉發通知單，其又
    見前述車號DP開頭，銀色HONDA自用小客車紅燈左轉進入62
    巷，因此依規定攔停舉發。該路口有3個時相，第1時相是文
    山路1段往臺北及石碇方向均為紅燈，文山路1段62巷及昇高
    坑路方向都是綠燈；第二時相是文山路1段往石碇方向可直
    行（綠燈直行箭頭）及左轉昇高坑路（綠燈左轉箭頭），但
    往臺北方向仍係紅燈，昇高坑路及文山路1段62巷也是紅燈
    ；第三時相是文山路1段往臺北方向可直行及左右轉（圓形
    綠燈），往石碇方向僅能直行，不能左轉，昇高坑路及文山
    路1段62巷則都是紅燈。本件違規車輛左轉時是先停在路口
    ，但當時是第三時相，未開放左轉，只能直行，該部車輛等
    到第一時相（即文山路1段往臺北及石碇方向均為紅燈）才
    左轉等語，並庭呈現場路口照片附卷可參。異議人亦自承：
    證人描述之過程及繪製之現場圖均無誤，其左轉時是綠燈直
    行箭頭，綠燈左轉箭頭沒有亮等語，則異議人於前述時間行
    經臺北縣深坑鄉○○路○段時，在62巷口路段號誌為紅燈時
    ，左轉進入62巷等情，堪予認定。異議人辯稱是屬不依號誌
    行駛云云，自不足採。綜上，原處分並無不當，異議為無理
    由，應予駁回等語。
三、原裁定以抗告人違規事實明確，原處分予以裁罰，並無不當
    ，而駁回異議，固非無見。然查：抗告意旨以：綠燈時已
    過停止線，縱之後變紅燈，亦非闖紅燈乙節，按道路交通標
    誌標線號誌設置規則第206條規定：行車管制號誌各燈號顯
    示之意義如左：二、箭頭綠燈（一）箭頭綠燈表示僅准許車
    輛依箭頭指示之方向行駛。五、圓形紅燈（一）車輛面對圓
    形紅燈表示禁止通行，不得超越停止線或進入路口。本件，
    依證人許維哲所述：第三時相是文山路1段，往石碇方向僅
    能直行，不能左轉，第一時向，則為紅燈，第二時向則係可
    直行及左轉箭頭綠燈。他是在第三時相停在路口，還沒轉，
    直到變換第一時相，才違規左轉等語（原審卷第16頁），且
    觀其所提現場照片確係先呈現：直行箭頭綠燈，而後紅燈（
    原審卷第20頁），而抗告人亦稱：當時是直行箭頭綠燈亮，
    沒有亮左轉綠燈等語（原審卷第16頁背面），顯見抗告人行
    進當時之燈號直行箭頭綠燈，依上開規定，僅能直行，如無
    特殊情勢，尚不得停置於路口或路中央，則其於該路中停等
    待轉，自與交通號誌之規範不符。至其於燈號變換為紅燈後
    ，在路口逕行左轉，固有不當，然似與車輛面對圓形紅燈表
    示禁止通行，不得超越停止線或進入路口之情形，不相一致
    ，蓋其於燈號變換前，早已超越停止線並進入路口，則所辯
    並非闖紅燈乙節，似非無據，原審未說明何以不採之理由？
    而斯時既已紅燈，若係倒車，或直行，或轉彎，或就地停止
    不動，亦均有違燈號，可謂進退維谷，且擾亂交通秩序，是
    該處罰，然此等行為，若道路交通管理處罰條例無特別規定
    時，則與該條例第60條第2項第3款不遵守道路交通標誌、標
    線、號誌之指示之規定，是否相符？饒有研求餘地。至於
    抗告意旨另以：警方現場有蒐證，應命提出，或職權調查。
    且可傳證人乙節，然查証人許維哲證稱：我們在現場是目視
    ，沒有蒐證資料等語（原審卷第16頁背面），是抗告人此部
    份所指，已乏依據，亦無再函查之必要。至於所指證人胡博
    文、雷兆龍等人，並非現場目擊之人，難認與本案有何直接
    關聯性，亦無傳喚必要。另抗告意旨以現場交通設施不善
    乙節，縱然有之，亦不能據為本件違規之阻卻原因。綜上，
    抗告意旨部份，雖無理由，惟部份，則非無理由。為
    抗告人之審級利益，應由本院撤銷原裁定，發回原審，另為
    適法裁判。
四、據上論結，應依道路交通案件處理辦法第26條，刑事訴訟法
    第413條前段，裁定如主文。
中    華    民    國    98    年    11    月    10   日
            刑事第十八庭  審判長法  官 吳鴻章
                                法  官 汪梅芬
                                法  官 周政達
以上正本證明與原本無異。
不得再抗告。
                                書記官 廖純瑜
中    華    民    國    98    年    11    月    10   日


司法院資訊處製作；財團法人民間司法改革基金會備份。
